臺灣高等法院臺中分院刑事裁定　　　　 94年度交抗字第584號
抗 告 人即　臺北市交通事件裁決所
原處分機關
代 表 人　　乙○○
受處分人　　甲○○
上列抗告人因聲明異議案件，不服臺灣苗栗地方法院中華民國九
十四年八月十二日所為裁定（94年度交聲字第80號）提起抗告，
本院裁定如下:
    主　  文
抗告駁回。
    理  　由
一、抗告意旨略以：依交通部86年12月26日交路字第055202號
    函示，道路交通管理處罰條例第九十條第一項係對違反道路
    交通管理事件通知單「逾3個月不得舉發」之規定，而非「
    送達」與否之規定，故原舉發機關依86年5月30日交路字
    第026083號函原則於受處分人違規行為日起三個月內付郵，
    不論其有無送達，即已完成舉發，原審裁定理由以舉發手續
    是否完成，仍應以舉發之意思表示「送達」於受處分人為要
    件，即有未洽。本件E00000000號、AG0000000號、D0000000
    0 號違規通知單及裁決書皆已合法送達，抗告人所為之裁決
    並無違誤，爰依法提起抗告，求為撤銷原裁定等語。
二、原裁定意旨略以：異議人 (即受處分人)甲○○於民國 (下
    同 )93 年1月6日上午11時21分，駕駛車牌號碼L3-6709號自
    用小客車，在新竹市台15線77.3公里前，限速每小時50公里
    處，經測速時速70公里，超速20公里，經原舉發機關以逕行
    舉發以竹市警交字第E00000000 號違反道路交通管理事件通
    知單舉發，嗣其未於應到案日期前依法繳納罰鍰，經原處分
    機關於94年5月17日以北市裁三字第裁22-E00000000 號裁決
    書裁決，裁處受處分人罰鍰新台幣（下同 ）1,900元。甲○
    ○又於93年2月26日下午3時55分，駕駛同上牌號自用小客車
    ，在臺北市○○○路○段136巷東向西前，限速每小時50 公
    里處，經測速時速64公里，超速14公里，經原舉發機關逕行
    舉發以北市警交字第AG0000000 號違反道路交通管理事件通
    知單舉發，嗣其未於應到案日期前依法繳納罰鍰，經原處分
    機關於94年5月17日以北市裁三字第裁22-AG0000000號裁決
    書裁決，裁處受處分人罰鍰1,70 0元。甲○○再於93年3月2
    7日上午8時53分，駕駛同上牌號自用小客車，在台三線50.8
    公里前，限速每小時50公里處，經測速時速72公里，超速22
    公里，經原舉發機關以逕行舉發以桃警交相字第D00000000
    號違反道路交通管理事件通知單舉發，嗣其未於應到案日期
    前依法繳納罰鍰，經原處分機關於94年5月17日以北市裁三
    第裁22-D00000000號裁決書裁決，裁處受處分人罰鍰1,900
    元，有違反道路交通管理事件通知單、照片、裁決書各3 紙
    在卷可按，且受處分人對於前開違規之事實，並不否認，堪
    認有此違規事件。惟按舉發通知單為書面之行政處分，依照
    行政程序法第100 條規定，書面之行政處分，應送達相對人
    ，而原舉發機關分別於93年3月8日、93年3月9日、93年4 月
    4日 填具舉發通知單，以掛號郵寄至受處分人當時登記之車
    籍地址即「台北市○○區○○里○○路○段1弄77-1號3 樓」
    ，惟因「欠缺巷」遭退回等情，有本件舉發通知單及遭退回
    之信封影本各3紙存卷可考，而受處分人已於89年7月29日遷
    入「苗栗縣獅潭鄉永興村9鄰上大窩13-3號 」後，並未再有
    何異動，有法務部戶役政連結作業系統個人基本資料1份附
    卷可稽，舉發機關未為相當之調查，逕送受處分人的車籍登
    記地，無法送達後，即依職權公示送達，此有台北市交通裁
    決所94年7月21日北市裁四字第09438287300號函在卷可證，
    依據行政程序法第78條第1項、第2項規定，並不符依職權公
    示公達之規定，因此原舉發機關上開舉發通知單並未合法送
    達。本件受處分人違規日期分別為93年1月6日、93年2月 26
    日、93年3月27日，原舉發機關雖於同年3月8日及3月9日、4
    月4 日分別惟上開舉發通知單並未依法送達受處分人以完成
    舉發程序如上述，迄94年5 月先後收受原處分機關裁決書及
    舉發通知單，距上述行為成立日顯均逾3 個月，依前揭道路
    交通管理處罰條例第90條第1 項之規定，要不得為舉發之行
    為，因認本件受處分人異議有理由而撤銷原處分，另諭知受
    處分人不罰。
三、按違反本條例之行為，自行為成立之日起；行為有連續或繼
    續之狀態者，自行為終了之日起，逾3 個月不得舉發，道路
    交通管理處罰條例第90條第1 項定有明文。揆諸其立法目的
    在避免法律關係遲不確定致生法秩序不安定之結果，並同時
    保障人民權益。又依據道路交通管理處罰條例第92條第3 項
    規定授權訂定之違反道路交通管理事件統一裁罰基準及處理
    細則第5 條明定：「處理違反道路交通管理事件，有關文書
    送達之程序，依行政程序法之規定」，同細則第11條第1 項
    第3 款復規定：「行為人有本條例之情形者，應填製舉發違
    反道路交通管理事件通知單，並於被通知人欄予以勾記，其
    通知聯依下列規定辦理：三、逕行舉發者，應按已查明之資
    料填註車牌號碼、車輛種類、車主姓名或地址，並於通知單
    上方空白處加註逕行舉發之文字後，由舉發機關送達被通知
    人」，亦明文規定逕行舉發之違反道路交通管理事件通知單
    應送達於被通知人，且其送達程序應依行政程序法規定行之
    。再按公法上有特定相對人之意思表示或意思通知，除法律
    有特別規定者外，在非對話為之者，應以達到相對人時生效
    ，所謂達到，乃在使相對人居於可得瞭解之狀態為已足，此
    在法理上應為當然之解釋（ 行政法院68年度判字第838號裁
    判意旨參照 )。又88年2月3日公布、90年1月1日施行之行政
    程序法就行政機關所為有特定相對人之書面行政處分或行政
    行為之送達，於第67 條至第91條定有明文規定，同法第110
    條第1 項復明定：「書面之行政處分自送達相對人及已知之
    利害關係人起；書面以外之行政處分自以其他適當方法通知
    或使其知悉時起，依送達、通知或使知悉之內容對其發生效
    力」。前揭違反道路交通管理事件統一裁罰基準及處理細則
    第5 條既有如上所述之明文規定，且交通裁罰事件中相關行
    政機關所為之行政行為，並非屬行政程序法第3條第2項、第
    3 項所列舉之得排除行政程序法適用之行政機關或行政行為
    ，而交通違規行為之舉發在性質上復屬公法上有相對人之書
    面意思通知，故自應適用行政程序送達之規定，並依前開行
    政法院判決之見解及行政程序法第110條第1項之規定，以書
    面之舉發通知依行政程序法之規定送達於受通知人時，始完
    成舉發程序而發生效力。
四、經查本件受處分人甲○○於93年1月6日上午11時21分，駕駛
    車牌號碼L3-6709號之自用小客車，途經新竹市台15線77.3
    公里前，超速20公里行駛，又於93年2月26日下午3時55分，
    駕駛同上牌號自用小客車，在臺北市○○○路○段136 巷東
    向西前，超速14公里行駛，再於93年3月27日上午8時53分，
    駕駛同上車牌號碼之自用一般小客車，在台三線50.8公里前
    ，超速22公里行駛，經舉發機關分別於93年3月8日、3月9日
    、4月4日分別逕行舉發後寄台北市○○區○○里○○路○段
    一弄七十七之一號三樓，因「欠缺巷」遭退回，原舉發機關
    即逕依職權公示送達，有本件舉發通知單及遭退回之信封影
    本暨台北市交通裁決所94年7月21日北市裁四字第094382873
    00號函、新竹市警察局公告等在卷可稽，然受處分人已於89
    年7月29日遷入「苗栗縣獅潭鄉永興村9鄰上大窩13-3號」後
    ，即未再異動，有法務部戶役政連結作業系統個人基本資料
    1 份附卷可稽，原舉發機關既未依法查詢受處分人之最新住
    居所地址重新送達，即逕對受處分人為公示送達，於法尚有
    未合，自不發生舉發通知單已合法送達於受處分人之效力，
    本件舉發通知單既未經合法送達，即難謂已完成舉發之程序
    。本件受處分人違規日期分別為93年1月6日、93年2月26日
    、93年3月27日，原舉發機關雖於同年3月8日及3月9日、4月
    4 日分別製作舉發通知單逕行舉發，惟上開舉發通知單並未
    依法送達受處分人以完成舉發程序如上述，迄94年5 月受處
    分人先後收受原處分機關裁決書及舉發通知單，然距上述行
    為成立日均已逾3個月，依前揭道路交通管理處罰條例第90
    條第1項之規定，已不得為舉發之行為，以確保法律秩序之
    安定及人民之權益。原審認受處分人之異議有理由，將原處
    分撤銷而為受處分人不罰之諭知，核其認事用法並無違誤。
    抗告人上開抗告並無理由，應予駁回。
五、據上論斷，應依道路交通案件處理辦法第二十六條，刑事訴
    訟法第四百十二條，裁定如主文。
中　　華　　民　　國　　94　　年　　10　　月　　5 　　日
              刑事第九庭  審判長法　官　陳　筱　珮
                                法　官　張　國　忠
                                法　官　康　應　龍
上列正本證明與原本無異。
不得再抗告。
                                書記官　姚　錫　鈞
中　　華　　民　　國　　94　　年　　10　　月　　6 　　日
                                                      Ｉ
